【裁判字號】    89,自,889
【裁判日期】    890104
【裁判案由】    侵占
【裁判全文】
臺灣臺北地方法院刑事裁定                          八十九年度自字第八八九號
    自  訴  人  故宮計程汽車行股份有限公司
    代  表  人  乙○○
    被      告  甲○○
右列被告因侵占案件，經自訴人提起自訴，本院裁定如左：
    主  文
自訴駁回。
    理  由
一、按法院或受命推事於自訴案件第一次審判期日前訊問及調查結果，如認為案件有
    刑事訴訟法第二百五十二條至第二百五十四條之情形者，得以裁定駁回其自訴，
    同法第三百二十六條第三項定有明文。
二、本件自訴意旨略稱：被告甲○○於民國（下同）八十八年三月六日至自訴人故宮
    計程汽車行股份有限公司之營業處所，承租車號ＢＶ—三六九號計程車一輛，以
    為其在外營業之謀生工具，雙方約定被告每日收入之營業額中有新臺幣（下同）
    七百五十元歸自訴人所有，另被告應繳納該車一切稅金、保險及保養修理費等，
    然被告自八十八年十月十二日至同年十一月二十五日止共四十三日，將該車收入
    之營業額歸自訴人所有部分悉全數吞為己有，經自訴人屢次催討被告將款交出，
    被告均置之不理，甚至於開車營業期間，故意將車頂燈取下，而遭警方數度取締
    ，致自訴人受處分；原告將應用來繳納稅金之金額侵占為己有，因認被告上揭行
    為涉有刑法侵占罪嫌，為此提起本訴云云。
三、按犯罪事實應依證據認定之，無證據不得推定其犯罪事實，又不能證明被告犯罪
    者應諭知無罪之判決，刑事訴訟法第一百五十四條及第三百零一條第一項分別定
    有明文。又刑事訴訟法上所謂認定事實之證據，係指足以認定被告確有犯罪行為
    之積極證據而言，該項證據自須適合於被告犯罪事實之認定，始得採為斷罪資料
    ，事實之認定應憑證據，如未發現相當證據，或證據不足以證明，自不能以推測
    或擬制之方法，以為裁判之依據，告訴人之告訴，係以使被告受刑事訴追為目的
    ，是其陳述是否與事實相符，仍應調查其他證據以資審認。刑法上侵占罪之成立
    ，以持有他人之物為前提。耕作地之承租人於租賃之租息未支付以前，不過對於
    出租人負有支付之義務，不能認其耕作地之孳息為他人之物，即不生侵占問題，
    二十八年度上字第三三五○號判例可資參照。
四、按刑法第三百三十五條第一項之侵占罪，須以行為人意圖為自己不法之所有，侵
    占自己持有他人之物為構成要件，如其非持有他人之物，即均與該罪之構成要件
    有間。訊據被告甲○○堅決否認有侵占犯行，辯稱：本件單純為伊未給付車租，
    而伊因現無收入，致未能還錢，並無不還錢、侵占犯意等語。本院經查，依被告
    與自訴人所簽訂之營業小客車租賃合約書第一條所載，被告每日應繳交租金七百
    五十元，此有被告與自訴人簽訂之營業小客車租賃合約書影本在卷可稽。而自訴
    人亦自承因被告沒有還其所欠稅費款，故認為被告有侵占犯意云云，足見自訴人
    據以認定被告有侵占犯行之主要依據，僅被告未按時繳交租金與返還自訴人代被
    告繳納之交通違規罰鍰爾，然被告既稱係因無收入而未清償前開租金，且於八十
    九年十一月二十八日本院審判期日前訊問時，亦當庭先返還所欠款項一萬元，是
    自訴人得否因被告未繳納租金與交通違規罰鍰遽認伊有侵占意圖，非無疑義。此
    外，被告以上開計程車所得之每日營業收入依法係被告所有，並非持有他人之物
    ，被告於租賃之租金未支付前，不過對於出租人即自訴人負有支付義務，不能認
    為伊營業收入為自訴人所有，參酌最高法院上開意旨，當難僅以被告未繳納租金
    與罰鍰，即率爾認定被告有侵占犯意，被告與自訴人之糾紛，僅屬民事上爭議，
    應以民事訴訟方式解決，與刑法侵占罪之規定仍屬有間，尚難以刑律相繩，此外
    ，復查無其他積極證據證明被告有自訴意旨所指犯行，既無法證明被告犯罪，依
    照首開說明，本件自訴應予駁回。
據上論結，應依刑事訴訟法第三百二十六條第三項、第二百五十二條第十款，裁定如
主文。
中      華      民      國    八十九    年      一      月      四      日
                                      臺灣臺北地方法院刑事第九庭
                                              法  官  汪  漢  卿
右正本證明與原本無異。
如不服本裁定，應於送達後五日內向本院提出抗告狀。
                                              書記官  石  幸  代
中      華      民      國    八十九    年      一      月      八      日


司法院資訊處製作；財團法人民間司法改革基金會備份。
